臺灣板橋地方法院刑事判決　　　　　　　　　　　　九十一年度易字第一五六二號
　　公　訴　人　臺灣板橋地方法院檢察署檢察官
　　被　　　告　甲○○
　　　　　　　　乙○○
右列被告等因竊盜案件，經檢察官提起公訴（九十一年度偵字第四八三四號），本院
判決如左：
    主  文
甲○○竊盜未遂，處罰金參仟元，如易服勞役，以參佰元折算壹日。
乙○○無罪。
    事  實
一、甲○○原係位於臺北縣樹林市○○街○段二○三巷六號成鎰號公司負責打布之員
    工，該公司負責人積欠渠薪資新臺幣（下同）六萬元，並於民國（下同）九十一
    年二月下旬張貼公告表示負責人將更換為丙○○，九十一年三月七日將在公司發
    放薪水。甲○○於九十一年三月一日上午九時許抵達上揭公司，查看是否有人在
    場。適有回收廢油業者乙○○於同日上午十時左右，到達該公司詢問是否願以每
    桶（二百公升）三百元之價格出售公司之燃料油。甲○○見公司無人，遂萌生為
    自己不法所有之意圖，同意由不知情之乙○○抽取該公司油槽內之燃料油，雙方
    約定抽完油後結算。惟乙○○正在抽取油槽內之燃料油時，為該公司負責人丙○○發覺，報警究辦，而竊盜未遂。
二、案經丙○○訴請臺北縣政府警察局樹林分局報請臺灣板橋地方法院檢察署檢察官
    偵查起訴。
    理  由
一、被告甲○○部分：
（一）、得心證之理由：
    １、認定被告甲○○犯罪之積極證據：
    （１）、被告甲○○於警訊時自承：「．．．我當時在旁邊，有看見乙○○在竊
            取燃料油」（詳參偵查卷第五頁九十一年三月一日警訊筆錄）；其於檢
            察官訊問時供承：「我三個月沒領到工錢，老闆是丙○○，當天只是來
            領錢，張剛好問我有沒有廢油賣」、「九十年三月中旬我去丙○○的成
            鎰號公司上班，我在倉庫打布，原來僱主是陳小姐，當時丙○○正是公
            司客戶，後來因房東要解約，九十一年三月一日由丙○○接手該公司，
            九十一年一月份、二月份薪水我都未領，月薪四萬多，陳小姐欠我六萬
            之薪水未給付，公司開到九十一年二月底結束，二月底結束營業前一禮
            拜，老闆有貼出告示表示結束營業，陳小姐表示九十一年三月七日要發
            薪水，九十一年三月一日早上九點多去公司看看有沒有人，．．．公司
            油箱放外面，．．．但我知道乙○○在抽油，．．．」、（詳參偵查卷
            第十七頁九十一年三月一日訊問筆錄、第二十七頁九十一年三月二十六
            日訊問筆錄）；又於本院調查審理時坦承：「．．．我當天是要去向老
            闆領錢，．．．我是第一個到公司．．．」（詳參本院九十一年六月十
            九日訊問筆錄）。是被告甲○○自承成鎰號公司積欠渠薪資，渠當日想
            去公司領薪，遇被告乙○○前來抽油，而被告乙○○抽取該公司油品時
            ，渠在旁觀看。
    （２）、被告乙○○於警訊時指證：「我平時都開車四處跑收廢油，剛好經過這
            家公司門關著，我先去按電鈴，沒人回應，要走的時候，碰到甲○○回
            來，就問他這家公司還有沒有在營業，甲○○說沒有營業，還說他是這
      家公司的員工，所以我才敢抽，是甲○○指使我抽的」、「．．．我每
            桶給甲○○新臺幣三百元正，是甲○○說沒有營業，又說他是公司員工
            可以做主」（詳參偵查卷第三頁九十一年三月一日警訊筆錄）；復於檢
            察官訊問時證稱：「是洪同意我抽油的，並不是偷。我是抽廢油的，路
            過按門鈴，看起來是廢棄未經營的工廠，我從事該職數月，平常是客人
            叫我們去或問那家老闆就會去抽油」、「我本來是去抽廢油的，現場鐵
            門關著，我按門鈴無人，．．．我要走時，遇到甲○○，他表示他要來
            領薪水的，我已有看到油槽，才問他『一桶三百元，可不可以抽？』他
            考慮一會，表示可以，我就抽了二桶半，抽到一半，老闆及友人前來，
            叫我不準抽，．．．甲○○在現場摩托車上等我抽油」，（詳參偵查卷
            第十七頁九十一年三月一日訊問筆錄、第二十七頁、第二十八頁九十一
            年三月二十六日訊問筆錄）；又於本院調查審理時證稱：「我去他們公
            司的時候我有敲門，但是沒有回應，後來我要出來的時候剛好遇到洪承
            恩，我就跟甲○○買一桶三百元，．．．當天甲○○答應賣給我，我在
            抽油的時候，被告洪還坐在對面的摩托車上面抽煙，當時我只抽了二桶
            半，負責人就到了，．．．我們都是抽完之後才給錢，我當時還沒有抽
            完，所以還沒有給錢」、「我是向被告洪買的，我們抽完之後才給錢，
            當時我在抽的時候，被告洪還看我在抽」（詳參本院九十一年七月三日
            訊問筆錄、九十一年七月三十日審判筆錄）。是被告乙○○指證係被告
            洪自稱為成鎰號公司員工，同意以每桶三百元價格出售該公司油槽內之
            油品，並於抽油時在旁觀看，約定待抽取完畢後，再行結算。
    （３）、告訴人丙○○於本院審理時指訴：「．．．九十一年三月一日我有到公
            司，因為鄰居說有人在偷我們公司的油，我就到柑園派出所報案，帶著
            警察直接到公司，我到公司就看到被告兩個人在公司，被告洪坐在摩托
            車上，被告張在抽重油，公司的油不是廢油，那是鍋爐油，．．．被告
            洪就在被告張的對面，可以看到被告張在抽油，被告張告訴我在抽廢油
            ，我告訴他那不是廢油，他就沒有繼續抽，被告洪都沒有講話，．．．
  」（詳參本院九十一年七月三十日審判筆錄）。是告訴人丙○○指稱見
            被告甲○○坐在摩托車看被告乙○○抽取公司可使用之燃料油，且被告
            乙○○告以係抽取廢油，伊未同意出售前開燃料油。並有臺北縣政府警
            察局贓物認領保管單一件可證。
　　２、被告甲○○所辯不足採之理由：
    （１）、被告甲○○辯稱：渠未同意被告乙○○抽油，亦未出售公司油品，是被
            告乙○○自己抽的云云。
    （２）、被告乙○○指證係經由被告甲○○之同意後，才抽取成鎰號公司油品，
            已如前開理由一（一）１（２）所述。而被告甲○○於被告乙○○答稱
            ：「剛開始我問他是否這間工廠的人？他說是，我說一桶三百元可不可
            以抽，他說可以，是抽油過程他才告訴我他是來領薪水的，我也不知道
            他階級」後，檢察官就此訊問被告甲○○之意見時，被告甲○○不答，
            此亦載明筆錄（詳參偵查卷第二十八頁九十一年三月二十六日訊問筆錄
            ）；況被告甲○○於九十一年三月一日至成鎰號公司欲領薪資，但因公
            司無人回應，未能如願，是被告甲○○偶見被告乙○○前來收購廢油，
      自有萌生為自己不法所有意圖之動機；倘被告甲○○已向被告乙○○表
            明不同意出售燃料油，衡情被告乙○○當不致在被告甲○○之監看範圍
            內，貿然抽油；反之被告乙○○從事抽取廢油回收工作，見被告甲○○
            自稱為該公司員工，經提出相當對價，徵得被告甲○○同意後抽取油料
            ，顯見渠不知被告甲○○無權處理公司油品；又參以該公司已停工，而
            告訴人丙○○亦證言：被告乙○○稱係抽取廢油一語，益見被告乙○○
            不知油槽內之油品係屬堪用之燃料油。因此，被告甲○○所辯，係屬諉
            卸之詞，無足可採。事證明確，被告甲○○之犯行洵堪認定。
（二）、按被告甲○○竊盜成鎰號公司之燃料油，尚未得手之際，即為警查覺，核其
        所為，係犯刑法第三百二十條第三項、第一項之竊盜未遂罪。公訴人認已達
        既遂程度，尚有誤會。而被告甲○○利用不知情之被告乙○○竊盜油品，為
        間接正犯。被告甲○○實施竊盜行為，尚未得手即為人發覺而未遂，爰依刑
        法第二十六條前段之規定，減輕其刑。爰審酌被告甲○○之犯罪動機、目的
        、竊得財物價值、對告訴人丙○○造成損害程度、成鎰號公司積欠薪資及犯
        罪後坦承部分犯行等一切情狀，量處如主文所示之刑，並諭知易服勞役之折
        算標準，以示懲儆。
二、被告乙○○部分：
（一）、公訴意旨略以：被告乙○○於九十一年三月一日上午十時三十許，駕駛裝有
        抽油馬達和抽油管之車號ＦＴ－六七一八號自小貨車，途經臺北縣樹林市○○街○段二○三巷六號「成鎰號公司」門前，見成鎰號公司鐵門拉下無人回
        應，而門外存放燃料油脂油槽亦無人看管，適有前來請領薪資之員工即被告
        甲○○在場，明知上開油槽內之存油係公司所有，未經許可不得擅自抽取變
        賣，竟基於為自己不法所有之意圖，商議由被告乙○○每抽取一桶燃料油即
        由被告甲○○分得三百元，被告乙○○旋即以其所有之抽油管及抽油馬達，
        置入上開油槽內，動手竊取上開油槽內之燃料油二桶半，因認被告乙○○涉
        有與被告甲○○共同竊盜罪云云。
（二）、按犯罪事實應依證據認定之，無證據不得推定其犯罪事實；又不能證明被告
        犯罪者，應諭知無罪之判決；刑事訴訟法第一百五十四條、第三百零一條第
        一項分別定有明文。又犯罪事實之認定，應憑真實之證據，倘證據是否真實
        尚欠明確，自難以擬制推測之方法，為其判斷之基礎；而認定犯罪事實之證
        據係指足以認定被告確有犯罪行為之積極證據而言，該項證據自須適合於被
        告犯罪事實之認定，始得採為斷罪資料，最高法院五十三年著有臺上字第六
        五六號、二十九年上字第三一０五號判例。且刑事訴訟上證明之資料，無論
        其為直接或間接證據，均須達於通常一般之人均不致有所懷疑，而得確信其
        為真實之程度，始得據為有罪之認定，若其關於被告是否犯罪之證明未能達
        此程度，而有合理懷疑之存在，致使無從形成有罪之確信，根據「罪證有疑
        ，利於被告」之證據法則，即不得遽為不利被告之認定，亦有最高法院七十
        六年度臺上字第四九八六號判例可稽。其以情況證據（即間接證據）斷罪時
        ，尤須基於該證據在直接關係上所可證明之他項情況事實，本乎推理作用足
        以確證被告有罪，方為合法，不得徒憑主觀上之推想，將一般經驗上有利被
        告之其他合理情況逕予排除，此觀諸最高法院三十二年上字第六十七號判例
        意旨亦甚彰明。且告訴人之告訴，係以使被告受刑事訴追為目的，是其陳述
        是否與事實相符，仍應調查其他證據以資審認，最高法院五十二年臺上字第
        一三○○號判例明揭此旨。
（三）、經查，被告乙○○固坦承曾抽取成鎰號公司油槽內之存油，惟堅決否認有何
        竊盜犯行，辯稱：渠是經被告甲○○同意後才抽取等語，已如前開理由一（
        一）１（２）所述。被告甲○○雖辯稱：未同意被告乙○○抽油云云（詳參
        偵查卷第五頁九十一年三月一日警訊筆錄、本院九十一年七月三日訊問筆錄
        ），然如前述理由一（一）所述，被告甲○○應有同意出售油品，被告乙○○才開始抽油，故難認被告乙○○有為自己不法所有之意圖，而與竊盜之構
        成要件有悖。此外，復查無其他積極證據被告乙○○有何公訴人起訴與被告
        甲○○共同竊盜之犯行，既不能證明被告乙○○犯罪，自應為其無罪之諭知
        。
據上論斷，應依刑事訴訟法第二百九十九條第一項前段、第三百零一條第一項，刑法
第三百二十條第三項、第一項、第二十六條前段、第四十二條第二項，罰金罰鍰提高
標準條例第一條前段、第二條，判決如主文。
本案經檢察官朱帥俊到庭執行職務
中　　華　　民　　國　　　九十一　　　年　　　八　　　月　　　十三　　日
              臺灣板橋地方法院刑事第二庭
                                          法　官  高　　玉　　舜
右正本證明與原本無異。
如不服本判決，應於判決送達後十日內，向本院提出上訴狀。
                                          書記官  田　　世　　杰
中　　華　　民　　國　　　九十一　　　年　　　八　　　月　　　十四　　日
附錄本案論罪科刑法條全文：
中華民國刑法第三百二十條 (普通竊盜罪、竊佔罪)
意圖為自己或第三人不法之所有，而竊取他人之動產者，為竊盜罪，處五年以下有期
徒刑、拘役或五百元以下罰金。
意圖為自己或第三人不法之利益，而竊佔他人之不動產者，依前項之規定處斷。
前二項之未遂犯罰之。
